臺灣臺南地方法院刑事判決　　　　　　　 96年度訴字第533號
公　訴　人　臺灣臺南地方法院檢察署檢察官
被　　　告　甲○○
　　　　　　　　　　（另案在臺灣臺南監獄臺南分監執行中）
上列被告因違反毒品危害防制條例案件，經檢察官提起公訴（九
十六年度撤緩偵字第四九號、九十六年度毒偵字第七四四號、第
八二三號、第九三二號），暨移請併案審理（九十六年度毒偵字
第六０八號），被告於準備程序中為有罪之陳述，本院合議庭裁
定由受命法官獨任進行簡式審判程序，判決如下：
    主  文
甲○○施用第一級毒品，累犯，處有期徒刑拾月，扣案含第一級
毒品海洛因之殘渣袋壹個沒收銷燬之，扣案注射針筒壹支及美娜
水壹瓶均沒收；又施用第二級毒品，累犯，處有期徒刑肆月。應
執行有期徒刑壹年，扣案含第一級毒品海洛因之殘渣袋壹個沒收
銷燬之，扣案注射針筒壹支及美娜水壹瓶均沒收。
    事  實
一、甲○○前因施用毒品案件，經本院以九十年度毒聲字第六二
    九號裁定送觀察、勒戒，因認無繼續施用毒品之傾向，於民
    國九十年四月二十三日觀察、勒戒執行完畢釋放，並由臺灣
    臺南地方法院檢察署檢察官以九十年度毒偵字第六五六號為
    不起訴處分確定。復因施用第一、二級毒品案件，經本院以
    九十二年度毒聲字第四一三號裁定送觀察、勒戒，因認有繼
    續施用毒品之傾向，經同署檢察官聲請強制戒治暨提起公訴
    ，戒治部分經本院以九十二年度毒聲字第六三七號裁定送強
    制戒治，於九十二年八月二十五日停止戒治併付保護管束，
    於九十三年四月二日戒治期滿，起訴部分經本院以九十二年
    度訴字第四八０號判決分別判處有期徒刑八月、四月，定應
    執行刑為有期徒刑十月確定，於九十三年十一月三十日執行
    完畢（翌日出監，起訴書誤載為九十三年十二月十七日執行
    完畢）。
二、詎甲○○不知悔改，復基於反覆施用第一級毒品海洛因之單
    一犯意，自九十五年九月二十七日下午三時許起至九十六年
    二月五日中午十二時許止，約每二至三日一次，在其位於臺
    南縣六甲鄉○○村○○路二九五巷十六號住處內等地，以將
    海洛因加水放入針筒內注射於身體之方式，反覆施用海洛因
    多次。另基於施用第二級毒品甲基安非他命之犯意，於九十
    五年十二月三日下午某時許（起訴書略載為九十五年十二月
    三日晚上八時許採尿前回溯九十六小時內之某時），在嘉義
    縣布袋鎮某處，以將甲基安非他命放入玻璃球內用火燒烤吸
    食煙霧之方式，施用甲基安非他命一次。嗣：(1)於九十五年
    九月二十八日上午十時三十分許，至臺南縣警察局麻豆分局
    六甲分駐所接受採尿；(2)於九十五年十月二十五日上午十時
    五十五分許，為警持搜索票至上址住處內搜索查獲，扣得其
    所有含海洛因殘渣袋一個、供施用海洛因所用之注射針筒一
    支及美娜水一瓶；(3)於九十五年十月二十七日下午一時五十
    分許，在臺南縣六甲鄉○○村○○街二四０巷巷尾農路處，
    因形跡可疑且右手有注射針孔為警查獲；(4)於九十五年十一
    月二十一日晚上八時許，為警通知到案；(5)於九十五年十二
    月三日晚上七時許，為警通知到案，(6)於九十六年二月五日
    晚上九時許，在臺南縣西港鄉曾文溪東側堤防道路前，因另
    涉竊盜案件且臉色蒼白、精神不振為警查獲。前後各次均經
    其同意採尿送驗，結果均呈嗎啡陽性反應，且其中第五次尚
    呈甲基安非他命陽性反應，而悉上情。
三、案經臺南縣警察局麻豆分局、佳里分局、嘉義縣警察局布袋
    分局分別報請臺灣臺南地方法院檢察署檢察官偵查起訴，暨
    臺南縣警察局麻豆分局報請同署檢察官偵查後移請併案審理
    。
    理  由
一、本案被告甲○○所犯均係死刑、無期徒刑、最輕本刑為三年
    以上有期徒刑以外之罪，亦非屬高等法院管轄之第一審案件
    ，其於準備程序程序進行中就被訴事實為有罪之陳述，經法
    官告知簡式審判程序之旨，並聽取公訴人及被告之意見後，
    由合議庭裁定進行簡式審判程序，故不受同法第一百五十九
    條第一項、第一百六十一條之二、第一百六十一條之三、第
    一百六十三條之一及第一百六十四條至第一百七十條所規定
    證據能力認定及調查方式之限制，合先敘明。
二、上揭犯罪事實，業據被告於本院準備程序及審理程序中自白
    承認，且其前後六次採尿送驗結果，均呈嗎啡陽性反應，其
    中第五次（即九十五年十二月三日晚上八時十八分許所採尿
    液）尚呈甲基安非他命陽性反應，有長榮大學於九十五年十
    月十八日、同年十一月八日（有二紙）、同年十二月八日、
    九十六年二月十六日出具之確認報告共五紙、高雄市立凱旋
    醫院於九十五年十二月十六日出具之濫用藥物尿液檢驗報告
    一紙、尿液送驗對照表共六紙附卷足稽，並有夾鏈袋一個、
    注射針筒一支及美娜水一瓶扣案可憑，又前揭夾鏈袋一個經
    臺南縣警察局麻豆分局以聯勤二０四廠製造之檢驗試劑檢驗
    結果，亦呈海洛因反應，有該分局毒品初步檢驗報告書一紙
    在卷可參，準此，足認被告之任意性自白確與事實相符，堪
    以採信。被告前因施用毒品案件，經本院以九十年度毒聲字
    第六二九號裁定送觀察、勒戒，因認無繼續施用毒品之傾向
    ，於九十年四月二十三日觀察、勒戒執行完畢釋放，並由臺
    灣臺南地方法院檢察署檢察官以九十年度毒偵字第六五六號
    為不起訴處分確定；復因施用第一、二級毒品案件，經本院
    以九十二年度毒聲字第四一三號裁定送觀察、勒戒，因認有
    繼續施用毒品之傾向，經同署檢察官聲請強制戒治暨提起公
    訴，戒治部分經本院以九十二年度毒聲字第六三七號裁定送
    強制戒治，於九十二年八月二十五日停止戒治併付保護管束
    ，於九十三年四月二日戒治期滿，起訴部分經本院以九十二
    年度訴字第四八０號判決分別判處有期徒刑八月、四月，定
    應執行刑為有期徒刑十月確定，於九十三年十一月三十日執
    行完畢（翌日出監）各節，有臺灣高等法院被告前案紀錄表
    、臺灣臺南地方法院檢察署刑案資料查註紀錄表在卷可參，
    是被告於前次觀察、勒戒執行完畢釋放後，二犯施用第一、
    二級毒品案件，又三犯本案之施用第一、二級毒品案件，其
    事證明確，自應依法論科（最高法院九十五年度臺非字第五
    九號、第六五號判決意旨參照）。
三、論罪科刑：
  (一)查海洛因及甲基安非他命分別係屬毒品危害防制條例第二條
    第二項第一、二款所列之第一、二級毒品，故核被告所為，
    分別係犯毒品危害防制條例第十條第一項之施用第一級毒品
    罪及同條例第十條第二項之施用第二級毒品罪。被告於施用
    前後持有第一級毒品及第二級毒品之低度行為，應分別為施
    用之高度行為所吸收，均不另論罪。
  (二)按刑事法若干犯罪行為態樣，本質上原具有反覆、延續實行
    之特徵，立法時既予特別歸類，定為犯罪構成要件之行為要
    素，則行為人基於概括之犯意，在密切接近之一定時、地持
    續實行之複次行為，倘依社會通念，於客觀上認為符合一個
    反覆、延續性之行為觀念者，於刑法評價上，即應僅成立一
    罪。學理上所稱「集合犯」之職業性、營業性或收集性等具
    有重複特質之犯罪均屬之，例如經營、從事業務、收集、販
    賣、製造、散布等行為概念者是（最高法院九十五年度臺上
    字第一０七九號判決意旨參照）。而關於施用毒品之犯罪型
    態，往往具有高度之反覆實施性及濫用性，一旦吸食毒品，
    通常會於一定期間內密集施用，顯然具有「集合犯」反覆性
    及延續性之特徵，如將各次施用毒品之行為在刑法上逐一評
    價並分別論處罪刑，恐與刑罰過度評價禁止原則相悖，並與
    憲法所揭櫫之比例原則有違。再考諸九十五年七月一日施行
    之修正後刑法關於連續犯規定刪除之原因，固係源於實務上
    對於連續犯「同一罪名」之認定過寬，所謂「概括犯意」亦
    經常可連綿數年之久，不無鼓勵犯罪之嫌，而使國家刑罰權
    之行使發生不合理之現象，故將之刪除，應屬法務部所稱本
    次修法「寬嚴並進」之刑事政策中，較不利於行為人之從「
    嚴」措施。然施用毒品犯罪之本質上具有成癮性、反覆性，
    所侵害者亦屬單一之社會公共法益，且前揭修正理由更明示
    在廢除連續犯規定後，針對吸毒等犯罪類型，應發展「接續
    犯」及「包括一罪」之概念，以限縮數罪併罰之範圍，益見
    立法者亦深知施用毒品犯罪有其本質上之特殊性，倘行為人
    已有反覆為同一吸毒之犯行，仍應視其具體情形論以「構成
    要件之行為單數」，而為「包括一罪」，僅受一次之刑法評
    價，即為已足，自不能徒執廢除連續犯規定係採從嚴之刑事
    政策，而謂修法後反覆多次施用毒品行為均應予以數罪併罰
    。準此以言，本案被告自承係自九十五年九月二十七日下午
    三時許起至九十六年二月五日中午十二時許止，約每二至三
    日施用海洛因一次，犯罪行為甚屬密集、反覆，顯已成癮，
    揆諸前揭說明，應認被告多次施用第一級毒品海洛因之犯行
    ，係屬「包括一罪」中之「集合犯」之性質，應論以一罪。
  (三)檢察官係就被告自九十五年九月二十七日下午三時許起至九
    十六年二月五日中午十二時許止之施用第一級毒品犯行及被
    告於九十五年十二月三日下午某時許（起訴書略載為九十五
    年十二月三日晚上八時許採尿前回溯九十六小時內之某時）
    之施用第二級毒品犯行提起公訴，而被告於九十五年十月二
    十七日下午一時五十分許為警查獲並驗尿呈嗎啡陽性反應之
    事實（業經檢察官移請併案審理），與前述業已起訴之部分
    為同一事實，本院自應併予審理。
  (四)被告所犯上述二罪之間，犯意各別，行為互殊，應予分論併
    罰。
  (五)被告前因施用第一、二級毒品案件，經本院以九十二年度訴
    字第四八０號判決分別判處有期徒刑八月、四月，定應執行
    刑為有期徒刑十月確定，於九十三年十一月三十日執行完畢
    （翌日出監）等情，有前述前案紀錄表可查，其於受有期徒
    刑執行完畢後五年以內故意再犯本件均屬有期徒刑以上之罪
    ，均應依刑法第四十七條第一項規定論以累犯，並均加重其
    刑。
  (六)按自首係對於未發覺之犯罪而為，故尚未有犯罪行為之前，
    即無自首之問題。倘自首後再有吸用毒品行為被警查獲，已
    非以前自首效力所及，基於「以一罪論、裁判上無法分割」
    之法理，即不得依自首規定減輕其刑（司法院（八三）廳刑
    一字第０八九二五號函釋可資參照）。本案被告雖於九十五
    年九月二十八日上午十時三十分許，主動至臺南縣警察局麻
    豆分局六甲分駐所接受採尿，而參加「毒品減害計畫」，經
    檢察官為緩起訴處分確定，然因沾染毒癮甚深，仍未斷絕其
    施用海洛因之犯意，而持續施用海洛因多次，並為警先後查
    獲，且前述緩起訴處分尚經檢察官撤銷，自無從適用自首規
    定予以減輕其刑，附此敘明。
  (七)爰審酌被告另有竊盜等前科紀錄，有前述前案紀錄表足參，
    教育程度為高中肄業，其迭經觀察、勒戒、強制戒治、起訴
    判刑之處遇措施後，猶未能深切體認施用毒品對於自身健康
    之危害，未見警惕之心，本案施用海洛因之期間約四月有餘
    ，且前後查獲次數高達六次，顯見其沾染毒癮至深，施用甲
    基安非他命之次數則僅一次，惟犯後均已坦承犯行，態度良
    好，及施用毒品係自戕身心，對於他人並未構成危害等一切
    情狀，分別量處如主文所示之刑，並定其應執行之刑，以資
    懲儆。
  (八)扣案之含有海洛因之殘渣袋一個（袋上沾有毒品，量微無法
    析離），既含第一級毒品，即應依毒品危害防制條例第十八
    條第一項前段規定，不問屬於被告所有與否，均予宣告沒收
    銷燬之。再扣案之注射針筒一支及美娜水一瓶，均係被告所
    有供施用海洛因所用之物，業據被告供明在卷（本院卷第十
    七頁），爰併依刑法第三十八條第一項第二款規定予以宣告
    沒收。
據上論斷，應依刑事訴訟法第二百七十三條之一第一項、第二百
九十九條第一項前段，毒品危害防制條例第十條第一項、第二項
、第十八條第一項前段，刑法第十一條前段、第四十七條第一項
、第五十一條第五款、第三十八條第一項第二款，判決如主文。
本案經檢察官乙○○到庭執行職務。
中　　華　　民　　國　　96　　年　　6 　　月　　8 　　日
　　　　　　　　　刑事第五庭  法　官　 張婷妮
以上正本證明與原本無異。
如不服本判決，應於收受送達後10日內向本院提出上訴書狀（應
附繕本）。
　　　　　　　　　　　　　　　書記官   陳姿利
中　　華　　民　　國　　96　　年　　6 　　月　　11　　日
附錄本案論罪科刑法條
毒品危害防制條例第十條第一項、第二項
施用第一級毒品者，處六月以上五年以下有期徒刑。
施用第二級毒品者，處三年以下有期徒刑。
